臺灣高等法院臺中分院刑事判決　　　　　　　　　　九十一年度上訴字第三四號
　　上　訴　人
　　即　被　告　丙○○
　　指定辯護人　本院公設辯護人　乙○○
右上訴人因毒品危害防制條例案件，不服臺灣台中地方法院九十年度訴字第二五五九
號中華民國九十年十二月三十一日第一審判決（起訴案號：臺灣台中地方法院檢察署
九十年度偵字第三六○○號），提起上訴，本院判決如左：
      主  文
原判決撤銷。
丙○○轉讓第二級毒品，處有期徒刑貳年。轉讓第二級毒品所得新臺幣伍佰元應予沒
收，如全部或一部不能沒收時，以其財產抵償之。
      事  實
一、丙○○與成年人甲○○係朋友關係，甲○○因需安非他命施用，遂以00000
    00000號行動電話與丙○○所有之0000000000號行動電話聯絡，
    表示需要安非他命，丙○○遂約甲○○於民國八十九年十一月底某日下午，在臺
    中縣東勢鎮○○路與中山路交岔口之郵局前見面。丙○○明知第二級毒品安非他
    命不得轉讓，因尚積欠甲○○款項，自認欠甲○○人情，遂將其以新臺幣（下同
    ）五百元之價格所購買之第二級毒品安非他命一包（毛重約零點四公克），以原
    價轉讓給甲○○一次。嗣於九十年一月十五日晚上九時二十分許，經警持搜索票
    至丙○○位於臺中縣東勢鎮○○街四十號地下室一樓住處搜索，查獲丙○○、甲
    ○○、丙○○之女友楊曉雲、楊曉雲之表哥李雅各，並扣得吸食器一組、玻璃球
    一只、吸管十二支、打火機三個、皮帶一條及甲○○所有之第二級毒品安非他命
    一包（毛重約零點九公克），後因甲○○之供述而查獲上情。
二、案經臺中縣警察局東勢分局報請臺灣臺中地方法院檢察署檢察官偵查起訴。
      理  由
一、訊據上訴人即被告丙○○對於前揭時、地，交付一包安非他命給甲○○之事實，
    固直承不諱，惟否認有轉讓第二級毒品之犯行，辯稱：當天甲○○打電話給伊，
    問伊有沒有毒品，伊就約甲○○在郵局前面，甲○○拿五百元給伊，伊幫甲○○
    到東勢鎮○○○街之遊藝場向綽號「阿風」之男子調得一包安非他命，再折回原
    處，將該包安非他命交付給在該處等候之甲○○，伊只是為甲○○調貨，並未轉
    讓安非他命云云。惟查：
  (一)證人甲○○於警詢時陳稱：於八十九年十一月底，在臺中縣東勢鎮○○路與中山
    路口郵局前交易，價格是五百元，是由丙○○以其電話號碼000000000
    0號之行動電話與伊所有之電話號碼0000000000號之行動電話聯絡，
    再指定地點交易等語；甲○○又於九十年三月十二日偵訊時具結證稱：交易金額
    五百元，交易地點在三民路與中山路口郵局前等詞；原審於九十年十一月二十七
    日將甲○○與被告隔離訊問時，甲○○仍具結證稱：伊於八十九年十一月底向丙
    ○○購買安非他命一次，在臺中縣東勢鎮○○路與中山路口郵局，伊用0000
    000000號行動電話，打電話給丙○○的0000000000號行動電話
    ，詢問伊有無糖果（即安非他命），伊和丙○○約好在三民路與中山路口郵局前
    碰面，碰面之後丙○○就拿一包安非他命給伊，伊問丙○○多少錢，丙○○說五
    百元，伊就拿五百元給丙○○，安非他命買回來當天，伊就到臺中縣東勢鎮○○
    路某工地，以鋁箔紙加熱吸食等語屬實；證人甲○○與被告於原審於九十年十一
    月二十七日當庭對質，證人甲○○仍結證稱：伊確實有向丙○○買過安非他命等
    語，證人甲○○之供述，前後一致，並無瑕疵，且證人甲○○與被告係朋友關係
    ，彼此間並無仇恨，交情尚佳等情，業據被告及證人甲○○於原審審理時陳述明
    確，是證人甲○○並無誣陷之可能，參以被告於本院調查時亦坦稱於前開時、地
    交付一包安非他命給甲○○，並收受甲○○所交付之五百元等情，甲○○之上開
    證詞應可採信（但其所稱購買實係被告轉讓之意，詳後述）。被告所辯係事後卸
    責之詞，不足採信；證人甲○○嗣於原審九十年十二月二十日審理時翻異前詞，
    並辯稱因懷疑丙○○報警，所以之前才這麼說云云；於本院調查時初則否認有所
    謂在前開時、地交付五百元給被告，再由被告交付一包安非他命予伊之情事；嗣
    又改稱於前揭時、地，有交付五百元給被告，被告叫伊在那裡等，過了一、二十
    分鐘後，被告才拿安非他命給伊云云，顯然與其之前明確性之證述不符；況甲○
    ○於本院調查時另稱伊被抓時曾懷疑丙○○向警方通風報信，但在地院法官第一
    次（即九十年十一月二十七日）訊問伊時，伊就沒有再懷疑丙○○了等語，證人
    於該次訊問時仍證稱被告向伊收取五百元並交付一包安非他命給伊之情，是其以
    後於原審及本院訊問時否認其事，應係迴護被告之詞；另其所證是伊將錢交給被
    告，過約一、二十分鐘後，再由被告將安非他命交付給伊，意指被告是幫伊購買
    安非他命云云，亦係附和被告之詞，均無足取。
  (二)承上，被告於前開時、地，雖有收受甲○○所交付之五百元，並交付一包安非他
    命給甲○○之行為，然被告行為是否構成販賣第二級毒品罪？按所謂販賣行為，
    須以營利之意思而販入或賣出，方足構成；倘於有償讓與他人之初，係基於營利
    之意思，並已著手實施，而因故無法高於購入原價出售，最後不得不以原價或低
    於原價讓與他人時，仍屬販賣行為；苟始終無營利之意思，縱以原價或低於原價
    有償讓與他人，即難謂為販賣行為，僅得以轉讓罪論處。又毒品危害防制條例案
    件，就施用、持有、意圖販賣而持有、販賣、轉讓毒品等行為，均有處罰之規定
    ，則具體犯罪行為，自應依證據認定之。經查，被告於警詢、偵查、原審審理時
    始終否認有販賣安非他命給甲○○之行為；於本院調查時固自承交付安非他命給
    甲○○，並收受甲○○所交付之五百元等情，惟亦堅決否認有營利之意圖，並稱
    伊與甲○○是好朋友，伊之前缺錢時，甲○○均肯將錢借給伊，伊並未賺甲○○
    的錢等語。且查，甲○○是於八十九年十月間在建築工地認識被告，甲○○並曾
    到被告家中喝酒之事實，業據甲○○於原審證述屬實；又被告確有積欠甲○○三
    、四千元之情，復據甲○○於本院調查時證述在卷，足見被告與甲○○應頗有交
    情，被告所交付給甲○○之安非他命價格僅區區五百元，金額不大，被告並有積
    欠甲○○款項之實，衡情被告應無再就交付予甲○○之安非他命賺取差價從中牟
    利之情。況甲○○被查獲當時所持有之安非他命一包（毛重約零點九公克），是
    甲○○向綽號「阿源」之男子所購，亦經甲○○於原審訊問及本院調查時證述甚
    明，被告若有販賣安非他命牟利之舉，豈有以僅販賣一次安非他命給甲○○為已
    足；且被告於被查獲後經警方採尿送驗，其尿液亦呈安非他命陽性反應，有台中
    縣警察局東勢分局委託鑑驗尿液代號與真實姓名對照表、台中縣衛生局檢驗尿水
    報告書各一紙在卷可憑。另警方於前揭時、地查獲被告時，僅扣得吸食器一組、
    玻璃球一只、吸管十二支、打火機三個、皮帶一條及甲○○所有之第二級毒品安
    非他命一包（毛重約零點九公克）等物，有台中縣警察局東勢分局扣押證明筆錄
    在卷可稽，並未查扣任何與販賣安非他命相關之天秤、分裝袋等物，益見被告並
非賴販賣安非他命牟利，其僅因與甲○○係好朋友關係，而將所購得原供己施用
    之安非他命以原價轉讓給甲○○，殆可認定。
二、按安非他命係第二級毒品，毒品危害防制條例第二條第二項第二款定有明文。是
    核被告所為，係犯毒品危害防制條例第八條第二項之轉讓第二級毒品罪，被告轉
    讓前持有第二級毒品安非他命之低度行為，應為轉讓第二級毒品安非他命之高度
    行為所吸收，不另論罪。公訴人認被告所為係犯同條例第四條第二項之販賣第二
    級毒品罪，尚有未洽，起訴法條應予變更。原審認被告犯罪事證明確，予以論科
    ，固非無見，惟尚無證據足以證明被告交付一包安非他命給甲○○，並收取甲○
    ○所交付之五百元，被告有何營利之意圖，原審認被告所為應成立毒品危害防制
    條例第四條第二項之販賣第二級毒品罪，尚有未合。被告上訴意旨否認犯罪，指
    摘原判決不當，固無理由，惟原判決既有上述可議之處，即屬無可維持，自應由
    本院撤銷改判。爰審酌被告犯罪之動機、目的、手段、轉讓安非他命予人施用，
    將戕害他人之身心健康，及犯後未能坦認犯行之態度等一切情狀，量處如主文第
    二項所示之刑，以資懲儆。又被告因轉讓第二級毒品安非他命所得之五百元，應
    依毒品危害防制條例第十九條第一項規定宣告沒收，如全部或一部不能沒收時，
    以其財產抵償之。另扣案之第二級毒品安非他命一包，毛重約零點九公克，雖係
    違禁物，然係證人甲○○所有供其施用毒品所用之物，非被告所有供販賣之毒品
    ，業據被告及證人甲○○，楊曉雲、李雅各於警詢時陳述明確，核其內容並無瑕
    疵，當可採信，依從刑附屬主刑原則，爰不於本案宣告沒收；另扣案之吸食器一
    組、玻璃球一只、吸管十二支、打火機三個及皮帶一條，並無證據證明係被告所
    有供犯罪所用之物，自不得宣告沒收，附此敘明。
三、公訴意旨另認被告於九十年一月十三日中午十二時三十分許，在臺中縣東勢鎮○
    ○街四十號被告住處，以一千元之代價販賣安非他命一包（毛重約零點九公克）
    予甲○○，供其施用，因認被告此部份行為涉犯毒品危害防制條例第四條第二項
    販賣第二級毒品罪嫌。訊據被告堅詞否認有於右揭時地販賣安非他命予證人甲○
    ○之行為。經查：
  (一)證人甲○○於九十年一月十五日警詢時陳稱：「（你所吸食之安非他命來源？數
    量？有無交易行為？交易之時地？請詳述交易情形。）我都是向丙○○所購買的
    ，共買了二次，‧‧‧第二次於九十年一月十三日中午十二時三十分許，在丙○
    ○住處，言明先交付新臺幣壹仟元，於九十年一月十五日再到他家取貨（安非他
    命），交易完成後，即被警方查獲了，數量是零點九公克」云云；嗣於九十年三
    月十二日偵訊時，其復改稱：「（當時供稱向丙○○買二次安非他命，第二次買
    的就是上次被抓的貨品？）沒有陷害他，確實向他買二次，時間、地點也是正確
    。但為警查獲那次不是向丙○○買的，是在為警查獲前向丙○○買的，時間已不
    記得。」云云；另於原審九十年十一月二十七日審理時，其又證稱：「．．是到
    十一月底跟他買那次才開始吸食安非他命。」、「（後來有無再跟丙○○購買安
    非他命）沒有」、「（八十九年一月十五日扣案之安非他命是誰的？）是我跟『
    阿原』買的，當天是要帶去丙○○家吸食的」云云。足見證人甲○○就被告有無
    第二次販賣安非他命之情，歷次前後證言均相齟齬，顯有瑕疵，自不得以此有瑕
    疵之證言，率予採認為被告此部分有販賣安非他命之事實。
　(二)電話號碼0000000000之行動電話係被告所使用，另電話號碼0000
    000000之行動電話係證人甲○○所使用等情，雖據證人甲○○證述甚明。
    又依偵查卷所附之行動電話0000000000號之通聯紀錄中，於九十年一
    月十一日、十三日、十五日，並有發話方即證人甲○○所有之電話號碼0000
    000000與受話方即被告所有之上開電話之通話紀錄。然而，此僅能證明證
    人甲○○有與被告通話之事實，證人甲○○與被告為朋友關係，彼此間以電話通
    話，並無法證明被告有於該日販賣第二級毒品安非他命之行為。且證人甲○○於
    警詢時供稱：於九十年一月十三日中午十二時三十分許，在被告住處，言明先交
    付新臺幣壹仟元，於九十年一月十五日再到他家取安非他命等語，亦無供稱係以
    電話聯絡，是上開通聯紀錄，並不足以認定被告有於九十年一月十三日中午十二
    時三十分許，在臺中縣東勢鎮○○街四十號被告住處，販賣安非他命予證人甲○
    ○之事實。
  (三)此外，復查無其他積極證據，足資證明被告有公訴人所指之此部分販賣安非他命
    之行為，此部分原應為無罪之諭知，惟依公訴意旨認此部分與公訴人前開起訴且
    經判決有罪部分間有連續犯之裁判上一罪關係，依審判不可分原則，爰不另為無
    罪之諭知。
據上論結，應依刑事訴訟法第三百六十九條第一項前段、第三百六十四條、第二百九
十九條第一項前段、第三百條，毒品危害防制條例第八條第二項、第十九條第一項，
判決如主文。
本案經檢察官丁○○到庭執行職務。
中      華      民      國      九十一   年       四      月    二十五  日
                                    臺灣高等法院臺中分院刑事第四庭
                                          審判長法  官  洪  耀  宗
                                                法  官  劉  登  俊
                                                法  官  江  德  千
右正本證明與原本無異。
如不服本判決應於收受送達後十日內向本院提出上訴書狀，其未敘述上訴之理由者並
得於提起上訴後十日內向本院補提理由書（均須按他造當事人之人數附繕本）。
                                                書記官  吳  麗  琴
中      華      民      國      九十一   年       四      月    二十六  日
【附錄論罪科刑法條】
毒品危害防制條例第八條第二項：
轉讓第二級毒品者，處六月以上五年以下有期徒刑，得併科新台幣七十萬元以下罰金
。                                                                      Ｉ
